【裁判字號】    99,訴,248
【裁判日期】    990505
【裁判案由】    強盜等
【裁判全文】
臺灣彰化地方法院刑事判決               99年度訴字第248號
公  訴  人  臺灣彰化地方法院檢察署檢察官
被      告  戊○○
指定辯護人 本院公設辯護人丙○○
上列被告因強盜等案件，經檢察官提起公訴（99年度偵字第1049
號），及移送併案審理（臺灣彰化地方法院檢察署99年度偵字第
1479號），本院判決如下：
    主  文
戊○○竊盜，累犯，處有期徒刑肆月；又意圖為自己不法之所有
，攜帶兇器，以強暴、脅迫，至使不能抗拒，而取他人之物，未
遂，累犯，處有期徒刑伍年貳月，扣案水果刀壹把沒收之。應執
行有期徒刑伍年肆月，扣案水果刀壹把沒收之。
    事  實
一、戊○○於民國89年間，因強盜案件，經臺灣高等法院以90年
    度上訴字第2070號判處有期徒刑2 年8 月，因不服判決而上
    訴，經最高法院以91年度台上字第577 號判決駁回上訴確定
    （下稱第1 案）；再因恐嚇案件，經臺灣高等法院以91年度
    上易字第2234號判處有期徒刑1 年確定（下稱第2 案）；又
    因竊盜案件經臺灣高等法院以90年度上易字第3356號判處有
    期徒刑1 年確定（下稱第3 案），前開第1 、2 及3 案件復
    經臺灣高等法院以93年度聲字第501 號裁定應執行有期徒刑
    4 年2 月確定，而於96年2 月16日縮短刑期假釋出獄，假釋
    期間付保護管束，嗣於96年7 月26日假釋期滿未經撤銷假釋
    以已執行完畢論（雖上開案件又經臺灣高等法院於98年12月
    13日以98年度聲字第3443號各減為2 年8 月、6 月、6 月，
    定應執行刑為有期徒刑3 年2 月確定，惟上開案件業已執行
    完畢）。詎仍不知悔改，於99年1 月21日上午10時許，在彰
    化縣田中鎮兒童公園內，見智能障礙之丁○手上戴有金戒指
    1 枚，竟萌生意圖為自己不法所有之犯意，遂計畫以持刀強
    取上開金戒指，並竊取作案之機車，以便躲避警方追緝，先
    於同日下午1 時許，返回其住處取出質地堅硬、足供兇器使
    用之水果刀，藏放於其所有、車牌號碼為PR6-495 號機車之
    腳踏板下方。再於同日下午4 時30分許，在彰化縣田中鎮○
    路里○○路345 號附近，持自備鑰匙1 支（未扣案），竊取
    車牌號碼LI G-096號之重型機車（原車主謝啟洋所有，使用
    人己○○，於99年1 月19日晚上7 時15分許，在彰化縣田中
    鎮○路里○○路345 號遭不詳之人竊取），得手後騎乘前開
    竊得之機車，並取出放置在車牌號碼為PR6-495 號機車之腳
    踏板下方之上開水果刀，返回兒童公園等待丁○。適於同日
    下午5 時10分許，丁○與友人乙○○各騎1 部腳踏車行經兒
    童公園，戊○○隨即騎乘該竊得之機車尾隨乙○○等人至彰
    化縣溪州鄉○○村○○道路旁倉庫前，戊○○立即停車並持
    預藏之長度約15公分水果刀走近乙○○、丁○2 人，在距乙
    ○○及丁○2 人約1 公尺之距離，持著水果刀在乙○○胸口
    前揮動，對乙○○、丁○2 人恫嚇：「金子都拔下來給我，
    不然我拿刀砍你們」及「如果你金戒指給我，我不會傷害你
    」，以此強暴、脅迫方法至使乙○○及丁○不能抗拒，乙○
    ○要求丁○交出手上戒指，丁○不肯，戊○○旋即持水果刀
    朝向乙○○臉部、胸部等處揮動，乙○○舉起右手抵抗，並
    與戊○○發生拉扯，拉扯過程中，致乙○○受有臉部撕裂傷
    併皮膚缺損、右手撕裂傷併肌腱、神經、血管斷裂（即右姆
    指斷裂）等傷害，乙○○因見身旁停放戊○○所竊取之機車
    ，立即騎乘該機車至大馬路求救，戊○○見狀乃將水果刀丟
    棄於現場後逃逸，因而強盜上開金戒指未果。案經乙○○報
    警處理，員警在上揭倉庫前草叢內，扣得戊○○丟棄之水果
    刀1 把，並提供照片供乙○○指認，認為戊○○涉嫌重大，
    遂於99年1 月22日，持臺灣彰化地方法院檢察署檢察官所簽
    發之拘票至南投縣名間鄉○○村○○路252 號，將戊○○拘
    提到案而查獲。
二、案經乙○○訴由彰化縣警察局北斗分局報請臺灣彰化地方法
    院檢察署檢察官偵查起訴及移送併辦。
    理  由
一、現行刑事訴訟法為保障被告之反對詰問權，排除具有虛偽危
    險性之傳聞證據，以求實體真實之發見，於該法第159 條第
    1 項明定被告以外之人於審判外之言詞或書面陳述，除法律
    有規定者外，不得作為證據。本件公訴人、被告及辯護人於
    本院準備程序及審理程序中，並未就本案卷內證據資料之證
    據能力提出爭執，且迄於言詞辯論終結前，均未主張有刑事
    訴訟法第159 條第1 項不得為證據之情形，應認均已同意本
    案卷內之證據資料均得作為本案證據，且經本院審酌後，認
    無不適當之情形，是本案卷內之證據均有證據能力，合先敘
    明。
二、上揭事實，業經被告戊○○於本院審理中自白不諱，核與告
    訴人乙○○於偵查中證述內容及被害人己○○於警詢中指述
    情節相符；又按關於認定被害人是否已達「至使不能抗拒」
    之程度，應以被告行為時之強弱程度，綜合當時之具體事實
    ，按多數人之客觀常態情狀決之，亦即視該手段施用於相類
    似之情狀下，是否足使一般人處於不能抗拒之制壓程度而定
    之，強盜罪之強暴、脅迫，以所施用威嚇之程度，於「客觀
    上」足以壓抑被害人之意思，至使不能抗拒為已足。至施用
    之威嚇手段，客觀上是否足以壓抑被害人之意思自由，應依
    一般人在同一情況下，其意思自由是否因此受壓制為斷，不
    以被害人之主觀意思為準（最高法院87年度臺上字第3705號
    、91年度臺上字第290 號、93年度臺上字第1166號及94年度
    臺上字第2266號判決意旨參照）。查被告既持客觀上足以傷
    害人身，可作為兇器使用之水果刀，距離告訴人乙○○、丁
    ○2 人約1 公尺內，並持該刀在乙○○胸前揮動，同時對乙
    ○○、丁○2 人恫嚇：「金戒指拔下來給我，不然我拿刀砍
    你們」及「如果你金戒指給我，我不會傷害你」等語，而扣
    案之作案水果刀之長度約15公分，告訴人乙○○已逾70歲，
    另一被害人丁○則為精神障礙之人（業據員警甲○○證述在
    卷，見本院審理筆錄），依常理衡之，被告上開所為，在客
    觀上確均足以使告訴人及被害人丁○心生畏懼，而壓制告訴
    人及被害人之意思自由，並至告訴人及被害人處於不能抗拒
    之制壓程度甚明，是縱告訴人為維護自身安全，徒手抵擋被
    告所揮舞之水果刀，進而與被告拉扯及欲奪取被告手中水果
    刀之行為，亦無解於被告之強暴行為已使告訴人及被害人處
    於不能抗拒之制壓地步。此外，復有行政院衛生署彰化醫院
    診斷證明書1 張、贓物認領保管單1 張、彰化縣警察局車輛
    協尋電腦輸入單2 份、丁○之個人戶籍資料查詢結果單1紙
    、路口監視器翻拍照片1 張、照片26張及扣案之作案用之水
    果刀1 把等在卷可按。綜上所述，事證明確，被告所犯竊盜
    及加重強盜未遂犯行均堪予認定，應予依法論科。
三、按刑法第321條第1項第3 款所謂「兇器」，其種類並無限制
    ，凡客觀上足對人之生命、身體、安全構成威脅，具有危險
    性之兇器均屬之，且祇須行竊時攜帶此種具有危險性之兇器
    為已足，並不以攜帶之初有行兇之意圖為必要，最高法院著
    有79年臺上字第5253號判例可資參照。查被告所持用之水果
    刀為金屬材質，刀刃長15公分左右，前端尖銳，足以對人之
    生命、身體、安全構成威脅，核屬兇器無疑。核被告所為，
    分別犯刑法第320 條第1 項竊盜罪及犯刑法第330 條第2 項
    、第1 項之犯強盜罪而有刑法第321 條第1 項第3 款之情形
    ，應論以加重強盜未遂罪。被告就加重強盜未遂部分，已著
    手於犯罪行為之實行而不遂，為未遂犯，爰依刑法第25條第
    2 項之規定，減輕其刑。又告訴人乙○○因此受有臉部撕裂
    傷併皮膚缺損、右手撕裂傷併肌腱、神經及血管斷裂等傷害
    結果，然此係被告為達強盜目的而實施強盜行為之當然結果
    ，尚難認被告另有傷害之故意，自不另論以傷害罪，而公訴
    人認為被告是一行為同時觸犯傷害罪及加重強盜未遂罪之想
    像競合，容有誤會。又被告所犯上開竊盜罪及加重強盜未遂
    罪間，犯意各別，行為互殊，應分論併罰。至於臺灣彰化地
    方法院檢察署移送併案部分與起訴被告竊盜部分為屬同一事
    實，附此敘明。再查，被告曾因事實欄所示之案件，而徒刑
    執行完畢等情，有臺灣高等法院被告前案紀錄表、臺灣彰化
    地方法院檢察署刑案資料查註紀錄表各1 份在卷可憑，其於
    有期徒刑執行完畢後，5 年內故意再犯本件有期徒刑以上之
    2 罪，均為累犯，各應依刑法第47條第1 項之規定加重其刑
    。爰審酌被告曾因強盜、竊盜案件入監服刑，仍不知悔悟，
    不思循正當途徑賺取財物，更事先謀劃犯罪及如何規避警察
    追緝，而先竊取他人機車，再手持兇器強盜財物，造成告訴
    人及被害人身心受創，惟其犯後已坦承犯行，暨審酌其犯罪
    目的、動機、手段、品行、智識程度等一切情狀，分別量處
    如主文所示之刑，並定其應執行刑，以示懲儆。
四、又按刑法第59條之酌量減輕其刑，必須犯罪另有特殊之原因
    與環境等等，在客觀上足以引起一般同情，認為即予宣告法
    定低度刑期尤嫌過重者，始有其適用；至於被告無前科，素
    行端正，子女眾多等情狀，僅可為法定刑內從輕科刑之標準
    ，不得據為酌量減輕之理由，最高法院45年臺上字第1165號
    、51年臺上字第899 號判例闡示甚明。辯護人雖為被告辯護
    稱：被告因經濟狀況不佳，無法繳出健保費，才會一時失慮
    ，實有可憫恕之情，請求依刑法第59條之規定減輕其刑云云
    。惟查：辯護人所述等情，僅屬法定刑內科刑輕重之考量事
    由，而所舉各該事由就本案犯罪而言，並無因特殊之原因與
    環境而在客觀上足以引起一般同情之情形，核與刑法第59條
    所定減刑之要件不符，自無援引而減輕其刑之餘地，併此敘
    明。末以，扣案之水果刀1 把為被告所有，業據被告供明在
    卷，且為供本案強盜犯罪所用之物，爰依刑法第38條第1 項
    第2 款規定併予宣告沒收。至於被告行竊上開機車所用之鑰
    匙1 把，雖為被告所有，並未扣案，且依被告審理中所述，
    強盜後，該鑰匙遺留在案發現場，其未取回等情，為免日後
    執行沒收之困難，不另為宣告沒收之。
據上論斷，應依刑事訴訟法第299 條第1 項前段，刑法第320 條
第1 項、第330 條第2 項、第1 項、第25條第2 項、第47條第1
項、第38條第1 項第2 款，第51條第5 款，刑法施行法第1 條之
1，判決如主文。
本案經檢察官蕭有宏到庭執行職務。
中    華    民    國    99    年    5     月    5     日
                  刑事第六庭      審判長法官  王義閔
                                  法      官  張德寬
                                  法      官  鮑慧忠
以上正本證明與原本無異。
如不服本判決應於收受判決後10日內向本院提出上訴書狀，並應
敘述具體理由；其未敘述上訴理由者，應於上訴期間屆滿後20日
內向本院補提理由書狀( 均須按他造當事人之人數附繕本) 「切
勿逕送上級法院」。
告訴人或被害人對於判決如有不服具備理由請求檢察官上訴者，
其上訴期間之計算係以檢察官收受判決正本之日期為準。
中    華    民    國    99    年    5     月    5     日
                                  書  記  官  林子惠
附錄本案論罪科刑法條全文：
中華民國刑法第320條
（普通竊盜罪、竊佔罪）
意圖為自己或第三人不法之所有，而竊取他人之動產者，為竊盜
罪，處5  年以下有期徒刑、拘役或 5 百元以下罰金。
意圖為自己或第三人不法之利益，而竊佔他人之不動產者，依前
項之規定處斷。
前二項之未遂犯罰之。
中華民國刑法第330條
（加重強盜罪）
犯強盜罪而有第 321 條第 1 項各款情形之一者，處 7 年以上
有期徒刑。
前項之未遂犯罰之。

司法院資訊處製作；財團法人民間司法改革基金會備份。
